【裁判字號】    95,訴,128
【裁判日期】    950929
【裁判案由】    槍砲彈藥刀械管制等
【裁判全文】
臺灣板橋地方法院刑事判決               95年度訴字第128號
公  訴  人  臺灣板橋地方法院檢察署檢察官
被      告  乙○○
選任辯護人  陳世源律師
上列被告因槍砲彈藥刀械管制等案件，經檢察官提起公訴（94年
度偵字第20243 號），本院判決如下：
    主  文
乙○○殺人未遂，累犯，處有期徒刑捌年。
扣案仿克拉克廠27型改造手槍壹支（含彈匣壹個，槍枝管制編號
0000000000號）沒收。
    事  實
一、乙○○曾於民國89年間犯傷害罪，經臺灣臺北地方法院以89
    年度易字第918 號判決判處有期徒刑5 月，於上訴後復撤回
    上訴而確定，於90年3 月23日易科罰金執行完畢。詎乙○○
    不知悔改，其因與丁○○○有債務糾葛，丁○○○要求其應
    儘速清償，乙○○竟意圖教訓丁○○○，而於94年11月初之
    某日，在臺北縣新店市○○路向姓名年籍不詳、綽號「阿三
    」之成年男子，購得具殺傷力之土製克拉克手槍1 支後（附
    具殺傷力子彈1 顆及未據殺傷力之子彈4 顆），而未經許可
    持有該槍枝（含彈匣，槍枝管制編號0000000000）及子彈。
    同月6 日，丁○○○聯繫乙○○至臺北縣中和市○○街105
    號1 樓「慶鴻小館」商談債務清償之事，乙○○於該日23時
    30分許抵達該處後，基於殺人之故意，掏出前開手槍瞄準丁○○○，丁○○○情急舉起身旁空座椅擲向乙○○，乙○○
    即朝丁○○○擊發1 槍，幸子彈先擊中座椅減緩去勢後，再
    射入丁○○○右下腹處，致丁○○○受有胸壁開放性傷口及
    肝裂傷導致氣胸之傷害，乙○○開槍後旋逃逸他去。經在旁
    之人緊急將丁○○○送醫急救後，始得倖免。嗣於同月17日
    2 時許，為警在臺北市○○○路○ 段27巷12號查獲乙○○，
    並在臺北市○○街景行公園內扣得乙○○用以槍擊丁○○○
    之土製克拉克手槍1 支、及剩餘不具殺傷力之子彈4 顆。
二、案經被害人丁○○○訴由臺北縣政府警察局中和分局報請臺
    灣板橋地方法院檢察署檢察官偵查起訴。
    理  由
一、本件被告乙○○對於公訴人所提之證據，僅爭執其警詢供述
    之任意性、證人丁○○○、甲○○、陳金枝於警詢中陳述，
    以及證人丁○○○、甲○○、丙○○於偵查中陳述之證據能
    力。茲表示本件證據能力之意見如下：
  (一)經本院勘驗被告警詢時之錄影帶，查知被告於接受詢問時，
    經警以固定鏡頭全程錄影、錄音，於詢問時當場以電腦輸入
    紀錄答詢內容，除警詢筆錄之紀錄較為簡略，而經本院勘驗
    後補充外，其餘均係依其自由陳述而紀錄，有本院95年3 月
    1 日勘驗筆錄在卷為據。足見被告之警詢自白出於任意性，
    且就所述購買槍枝經過、至慶鴻小館開槍等情，與事實相符
    ，應認有證據能力。
  (二)證人丁○○○、甲○○等部分，其等之警詢陳述為審判外陳
    述，而本院亦已傳喚證人丁○○○、王慶鴻到庭證述，核上
    開證人之警詢陳述並無與審判中陳述有不符之處，故不符刑
    事訴訟法第159 條之2 之情形，而應逕採上開證人於本院審
    判中之證述。至於證人丁○○○、甲○○於偵查中之供述，
    並無顯不可信之特別狀況，且本院審判中，亦給予被告對質
    詰問之機會，是上開證人之偵查中陳述，有證據能力。
  (三)證人丙○○、陳金枝之警、偵訊供述部分，辯護人並不爭執
    證人丙○○於警詢陳述之證據能力，依刑事訴訟法第159 條
    之5 ，可認有證據能力。證人陳金枝之警詢陳述，則不符合
    刑事訴訟法第159 條之1 以下之例外情形，應認無證據能力
    。至於證人丙○○於偵查中之供述，並無顯不可信之特別狀
    況，依刑事訴訟法第159 條之1 第2 項規定，應認有證據能
    力。
  (四)至於卷附慈濟醫診斷證明書、刑事警察局槍彈鑑定書，被告
    及選任辯護人並無證據能力瑕疵之爭執，逕就其證據證明力
    為辯論，按諸刑事訴訟法第159 條之5 規定，應認上開證據
    均有證據能力。扣案之槍彈則係被告經拘提後，帶同警方起
    獲扣取，取得之程序並無瑕疵，亦有證據能力。
二、訊據被告固不否認於前開時、地持具殺傷力之槍枝射傷告訴
    人丁○○○之事實，惟矢口否認有殺人未遂之犯行，辯稱：
    是告訴人一見到我就舉起椅子，我見到他舉起椅子才掏出槍
    ，結果槍一拿出來就走火，先打到椅子才傷及告訴人，我並
    無殺人之意，而且是基於正當防衛云云。經查：
  (一)本件係因告訴人丁○○○與被告有債務糾紛，被告竟先於94
    年11月初之某日，購買具殺傷力之土製克拉克手槍1 支後（
    附具殺傷力子彈1 顆及未據殺傷力之子彈4 顆，槍枝管制編
    號0000000000）未經許可持有之。同月6 日告訴人與被告相
    約在「慶鴻小館」內商談債務，被告即攜前開槍、彈前往，
    嗣更擊發子彈1 發，射入告訴人右下腹處，致其受有胸壁開
    放性傷口及肝裂傷導致氣胸之傷害，被告則於開槍後逃逸他
    去，迄同月17日2 時許，始為警在臺北市○○○路○ 段27巷
    12 號 查獲，並在臺北市○○街景行公園內扣得被告用以槍
    擊告訴人之前開槍、彈，此除據告訴人指訴甚明外，復為被
    告所不否認，並有扣案之上開槍、彈，及告訴人於慈濟綜合
    醫院就診之診斷證明書等為據。
  (二)被告雖不否認上開情事，惟辯稱是告訴人舉椅子攻擊，伊才
    掏出槍，未料槍一拿出來即走火，伊並無殺人之故意云云。
    惟據告訴人丁○○○以證人身分於本院審判中證稱：11月6
    日晚間，我與姊夫甲○○、姊姊丙○○及同事周志忠、還有
    周志忠的母親等人在慶鴻小館用餐，後來被告打電話給我，
    問我錢要如何解決，我跟他說我在慶鴻小館，他說好等一下
    會過來；他都稱我華哥，結果他一進門，沒有第二句話就持
    槍朝我近距離開槍，我在看到乙○○掏槍時，有拿椅子丟向
    他，結果椅子在半空中時，子彈穿過椅子打到我，而當時被
    告僅將門半開，頭與手伸進來，所以我將椅子丟過去時，是
    打到門而掉落的等語（見本院95年8 月7 日審判筆錄）。核
    與證人甲○○所述：乙○○到慶鴻小館時，門一推就拿起槍
    瞄準丁○○○開槍，同時丁○○○也拿起身旁椅子擲過去，
    結果子彈貫穿該椅子射中丁○○○等語（見同前日審判筆錄
    ）相符。足見被告先以電話與告訴人聯繫後，持槍、彈前往
    慶鴻小館赴約，而被告持槍係瞄向告訴人後射擊，雖曾先擊
    中椅子，但係貫穿後射入告訴人身體，顯然彈道方向並未因
    擊中座椅而有重大偏離，而被告於近距離下持槍射向告訴人
    身體，無論是否先貫穿告訴人所擲之物品，最後射入告訴人
    身體之結果，亦為被告所明知並有意使其發生，自不能以子
    彈曾先擊中椅子云云卸免責任。又被告雖辯稱是舉槍後槍枝
    走火云云，惟被告僅欲與告訴人商談債務，竟持槍前往，且
    槍枝裝置具有殺傷力之子彈，並將子彈上膛、開保險，顯然
    事先已設想可能開槍射擊之事，故到達慶鴻小館前已有相當
    之準備，被告於舉槍瞄準告訴人並擊發子彈後，事後再辯稱
    係槍枝走火誤傷云云，顯不足採。
  (三)且被告於警詢中，即坦承買槍之目的，就是要找華哥（丁○○○）算帳，到慶鴻小館時，因為華哥逼近，伊就開槍等語
    （見偵查卷第8 頁）；偵查中亦自承：買槍是為了要教訓丁○○○，我當時拿槍出來就往前開槍等語（見同前卷第92頁
    ）。與前開告訴人丁○○○及證人甲○○所證述：被告進來
    就開槍等語相符。且本件除據告訴人與證人王慶鴻歷偵、審
    均證述一致外，證人丙○○於偵查中亦證稱：被告打電話後
    沒幾分鐘就進來慶鴻餐館，一進來就朝丁○○○開一槍然後
    離開等語（見偵查卷第105 頁）。足見被告係基於殺害告訴
    人之本意，持槍對告訴人身體擊發，其臨訟時翻異前詞，改
    稱掏槍是為了防衛，槍枝擊發是因為走火云云，顯為卸責之
    詞，並不足採。且恆以常情，告訴人若有主動攻擊被告之本
    意，其大可預先準備常見之木棍，甚至餐廳中必有之菜刀、
    水果刀等，為何見被告進門後，再持笨重之座椅攻擊？是被
    告辯稱是因為告訴人先持椅子攻擊，故情急掏槍防衛云云，
    亦屬子虛。況告訴人僅持座椅丟擲，被告當時既未完全進入
    慶鴻餐館，其可選擇躲避、逃跑等舉動，即可避免座椅丟擲
    之攻擊，豈能以持槍射擊座椅之方式主張防衛？足見被告所
    辯概與事理不符，顯為避重就輕之脫詞，不足採信。
  (四)而被告所持之改造手槍（含彈匣，槍枝管制編號0000000000
    ），係仿克拉克27型半自動手槍換裝金屬槍管改造而成之金
    屬手槍，機械性能良好，可擊發適用子彈，具有殺傷力，此
    據內政部刑事警察局鑑驗明確，有該局94年12月21日刑鑑字
    第0940177444號槍彈鑑定書在卷為據（見偵查卷120-121 頁
    ）。至於已擊發之子彈1 枚，既於擊發後先貫穿座椅猶能射
    入告訴人腹部，具有殺傷力顯無庸置疑。而被告明知所持之
    槍枝係具殺傷力之器械，其於近距離下瞄準告訴人後擊發，
    而人體正面胸、腹等部位，均為人身重要臟器之所在，被告
    深知槍枝近距離擊發具有強大殺傷力，猶開槍射擊，渠猶辯
    稱無殺人之故意云云，自不足採信。而告訴人見被告舉槍瞄
    準時，持身旁座椅丟擲，子彈於貫穿座椅後減低來勢射入告
    訴人右下腹，致告訴人受有胸壁開放性傷口及肝裂傷導致氣
    胸等傷害，經緊急送醫救治始得免於難，有慈濟綜合醫院診
    斷證明書在卷為據，足見若非子彈貫穿座椅後力道減弱，加
    上救護時機掌握得宜，告訴人非無致死之可能性。被告本於
    殺人之故意，僅因上開偶發障礙而未生告訴人死亡之結果，
    其犯罪事證明確，應依法論處。
三、核被告所為，係犯刑法第271 條第2 項、第1 項之殺人未遂
    罪、及槍砲彈藥刀械管制條例第8 條第4 項未經許可持有槍
    枝罪、同條例第12條第4 項持有子彈罪。而被告行為後，刑
    法第55條業已修正，於95年7 月1 日施行，依修正前刑法第
    55條規定，被告係以一行為同時持有具殺傷力之槍枝及子彈
    ，且其購買槍彈之目的在於殺害告訴人，故所犯持有槍枝罪
    、持有子彈罪，可依想像競合關係從一重處斷，再與殺人未
    遂罪依牽連關係從一重之殺人未遂罪處斷。但依修正後刑法
    刪除第55條後段之結果，被告所犯持有槍枝罪、持有子彈罪
    ，可依想像競合關係從一重處斷，但與所犯之殺人未遂罪，
    則應分論併罰，故比較被告所應成立之裁判上罪數，應以適
    用修正前刑法規定較為有利，故本件應適用修正前刑法規定
    ，就被告所犯持有槍枝罪、持有子彈罪，依想像競合之規定
    從一重處斷，再與殺人未遂罪依牽連關係從一重處斷。起訴
    意旨漏論被告持有子彈罪之部分，惟此部分與起訴事實有裁
    判上一罪關係，為起訴效力所及，且經公訴人於論告時補充
    論述，本院自得併予審究。又被告曾於89年間犯傷害罪，經
    臺灣臺北地方法院以89年度易字第918 號判決判處有期徒刑
    5 月，於上訴後復撤回上訴而確定，於90年3 月23日易科罰
    金執行完畢，有臺灣高等法院被告前案紀錄表在卷可稽，其
    於有期徒刑執行完畢後之5 年以內，再犯本件有期徒刑以上
    之罪，無論依修正前、後刑法第47條之規定，均構成累犯，
    故即一體適用修正前刑法第47條規定論以累犯，除就法定本
    刑死刑、無期徒刑部分依法不得加重外，就有期徒刑部分依
    法加重之。又被告本於殺人之故意，持槍向告訴人要害擊發
    而著手為殺人犯行，因告訴人丟擲椅子阻隔，加上即時就醫
    始免於難，未能遂行其殺人犯行，屬未遂犯，而刑法關於普
    通未遂之修正，僅改其條項次序，就構成要件、法律效果並
    未修改，故亦一體適用修正前刑法26條規定，而按既遂犯之
    刑度，就法定本刑死刑部分減為無期徒刑或15年以下12年以
    上有期徒刑；就法定本刑無期徒刑部分，減為7 年以上有期
    徒刑；就法定本刑有期徒刑部分依刑法第66條前段規定比例
    減輕，並依法先加後減。
四、本院審酌被告與告訴人僅因債務糾紛，被告竟持槍枝出手射
    殺告訴人，惟其犯後就客觀事實並無隱瞞，僅就主觀犯意、
    防衛情狀之有無仍有爭執，並酌以被告之前科素行，本次因
    一時失慮未能自制而觸法，及斟酌被告犯罪手段、所生危害
    等一切情狀，量處如主文所示之刑。扣案之槍枝1 把（含彈
    匣，槍枝管制編號0000000000號），為違禁物，雖刑法關於
    沒收之規定亦有修正，惟法律之適用應整體觀察，無從割裂
    ，本件被告之犯行於論罪、主刑之宣告已經比較決定適用修
    正前刑法，關於沒收從刑之諭知，亦應整體適用修正前刑法
    ，而無庸贅為比較（最高法院90年度臺上字第4526號判決要
    旨參照），是就扣案之槍枝即依修正前刑法規定沒收。至於
    具殺傷力之子彈1 枚，業已擊發滅失，不再具有子彈結構；
    其餘未具殺傷力之子彈4 枚，則非屬違禁物品，均不另為沒
    收之宣告，附予敘明。
據上論斷，應依刑事訴訟法第299 條第1 項前段，槍砲彈藥刀械
管制條例第8 條第4 項、第12條第4 項，刑法第11條前段、第2
條第1 項前段、第271 條第2 項、第1 項、修正前刑法第55條、
第47條、第26條前段、第38條第1 項第1 款，判決如主文。
本案經檢察官鄧媛到庭執行職務
中    華    民    國    95    年    9     月    29    日
                  刑事第十二庭  審判長法  官    徐蘭萍
                                      法  官    林淑婷
                                      法  官    林漢強
上正本證明與原本無異。
如不服本判決應於送達後10日內向本院提出上訴狀。
                                      書記官    曾千庭
中    華    民    國    95    年    9     月    29    日
附錄本案論罪科刑法條全文：
刑法第271 條
殺人者，處死刑、無期徒刑或十年以上有期徒刑。
前項之未遂犯罰之。
槍砲彈藥刀械管制條例第8條
未經許可，製造、販賣或運輸鋼筆槍、瓦斯槍、麻醉槍、獵槍、
空氣槍或第四條第一項第一款所定其他可發射金屬或子彈具有殺
傷力之各式槍砲者，處無期徒刑或五年以上有期徒刑，併科新臺
幣一千萬元以下罰金。未經許可，轉讓、出租或出借前項所列槍
枝者，處五年以上有期徒刑，併科新臺幣一千萬元以下罰金。
意圖供自己或他人犯罪之用，而犯前二項之罪者，處無期徒刑或
七年以上有期徒刑，併科新臺幣一千萬元以下罰金。
未經許可，持有、寄藏或意圖販賣而陳列第一項所列槍枝者，處
三年以上十年以下有期徒刑，併科新臺幣七百萬元以下罰金。
第一項至第三項之未遂犯罰之。
槍砲彈藥刀械管制條例第12條
未經許可，製造、販賣或運輸子彈者，處一年以上七年以下有期
徒刑，併科新台幣五百萬元以下罰金。
未經許可，轉讓、出租或出借子彈者，處六月以上五年以下有期
徒刑，併科新台幣三百萬元以下罰金。
意圖供自己或他人犯罪之用，而犯前二項之罪者，處三年以上十
年以下有期徒刑，併科新台幣七百萬元以下罰金。
未經許可，持有、寄藏或意圖販賣而陳列子彈者，處五年以下有
期徒刑，併科新台幣三百萬元以下罰金。
第一項至第三項之未遂犯罰之。


司法院資訊處製作；財團法人民間司法改革基金會備份。
